臺灣高等法院花蓮分院刑事判決　　　　 96年度上訴字第224號
上　訴　人
即　被　告　甲○○
　　　　　　　　　　（現於臺灣花蓮看守所羈押中）
選任辯護人　李殷財律師
上列上訴人因違反毒品危害防制條例案件，不服臺灣花蓮地方法
院96年度訴字第127號中華民國96年6月14日第一審判決（起訴案
號：臺灣花蓮地方法院檢察署96年度偵字第526、1470號），提
起上訴，本院判決如下：
    主  文
原判決撤銷。
甲○○販賣第二級毒品，各玖罪，累犯，各處有期徒刑柒年，未
扣案之販賣第二級毒品所得新臺幣壹萬元沒收，如全部或一部不
能沒收時，以其財產抵償之；扣案0000000000門號之行動電話壹
支（內含ＳＩＭ卡壹枚）沒收。應執行有期徒刑捌年拾月，未扣
案之販賣第二級毒品所得新臺幣壹萬元沒收，如全部或一部不能
沒收時，以其財產抵償之；扣案0000000000門號之行動電話壹支
（內含ＳＩＭ卡壹枚）沒收。
甲○○被訴於95年12月19日、95年12月22日販賣第二級毒品部分
，均無罪。
    事  實
一、甲○○前於民國90年間因竊盜案件，經臺灣臺東地方法院判
    處有期徒刑8月確定，於91年9月19日縮刑期滿執行完畢。詎
    仍不知悔改，其明知安非他命係毒品危害防制條例所規定之
    第二級毒品，不得販賣，竟各基於販賣安非他命牟利之犯意
    ，以其所有0000000000門號之行動電話作為聯絡販賣安非他
    命之用，於95年12月間至96年1月25日為警查獲時止，在花
    蓮縣玉里鎮地區，販賣安非他命予陳金明、黃一芳、洪得翔
    、林健煌、楊文山等人（販賣時間、地點、對象、金額及次
    數均詳如附表一）。嗣經警方對甲○○所使用之上開門號行
    動電話依法聲請核發通訊監察書，並進行監聽，始得悉上情
    ，並扣得其所有上揭門號之行動電話1支（內含ＳＩＭ卡壹
    枚）。
二、案經花蓮縣警察局玉里分局報告臺灣花蓮地方法院檢察署檢
    察官偵查起訴。
    理  由
壹、有關證據能力部分：
    按被告以外之人於審判外之言詞或書面陳述，除法律有規定
    者外，不得做為證據；又被告以外之人於偵查中向檢察官所
    為之陳述，除顯有不可信之情況者外，得為證據；又被告以
    外之人於審判中有傳喚不到者，其於檢察事務官、司法警察
    官或司法警察調查中所為之陳述，經證明具有可信之特別情
    況，且為證明犯罪事實之存否所必要者，得為證據；再被告
    以外之人於審判外之陳述，雖不符前4條之規定，而經當事
    人於審判程序同意作為證據，法院審酌該言詞陳述作成時之
    情況，認為適當者，得為證據；當事人、代理人或辯護人於
    法院調查證據時，知有第159條第1項不得為證據之情形，而
    未於言詞辯論終結前聲明異議者，視為有前項之同意，刑事
    訴訟法第159條第1項、第159條之1第2項、第159條之3第3款
    、第159條之5第1項、第2項分別定有明文。經查：
  (一)證人陳金明、黃一芳、洪得翔由檢察官偵訊時，訊後具結，
    且依筆錄之記載，並無證據顯示係遭受強暴、脅迫、詐欺、
    利誘等外力干擾情形，或在影響其心理狀況致妨礙其自由陳
    述等情形，故彼等偵訊筆錄合於法定程序，既無顯不可信之
    情況，自有證據能力。
  (二)辯護人於原審主張證人林健煌警詢陳述無證據能力。然證人
    林健煌經原審合法傳拘未到庭，且其係警方持搜索票至住處
    搜索後，同意為警訊問，就其施用安非他命來源為陳述，稽
    其當時所處情境，係在與其個人本身並無直接利害關係下就
    毒品來源所為之陳述，且依筆錄之記載，並無證據顯示係遭
    受強暴、脅迫、詐欺、利誘等外力干擾情形，或在影響其心
    理狀況致妨礙其自由陳述等情況下為證述，又其所述內容，
    尚有通訊監察譯文可資佐證，自具有可信性之特別情況，且
    其就本案被告有無販賣安非他命、販賣之時間、次數、金額
    等待證事項之證述，復為證明本案犯罪事實存否所必要，故
    證人林健煌警詢陳述，自有證據能力。
  (三)通聯紀錄及通訊監察譯文表，乃警方經檢察官核准自95年12
    月6日上午10時起至96年2月2日監聽被告所有之0000000000
    號行動電話所製，有臺灣花蓮地方法院檢察署95年花檢貴愛
    聲續字第000401號、96年花檢貴愛聲監（續）字第000038號
    通訊監察書及電話附表在卷可憑，而上開譯文經原審提示，
    被告及辯護人對該通訊監察譯文表之記載均表示無意見而未
    聲明異議，原審審酌該通訊監察譯文表係承辦員警依據通訊
    監察之錄音據實紀錄，被告閱覽上開譯文後，亦供承確有該
    通訊監察譯文所載之對話內容等情，認作為證據係屬適當，
    依刑事訴訟法第159條之5第1項、第2項規定，有證據能力。
  (四)證人楊文山警詢中之證詞，被告及辯護人未於原審言詞辯論
    終結前聲明異議者，視為同意以該證詞作為證據使用，本院
    亦認為以該證詞作為證據係屬適當，依刑事訴訟法第159條
    之5第1項、第2項規定，有證據能力。至辯護人於本院準備
    程序再否認其證據能力，並不足採。
貳、認定犯罪事實所憑之證據及理由：
一、訊據被告即上訴人甲○○坦承在附表一所示之時地，以附表
    一所示之金額販賣予附表一所示之人，並有下列證據足供佐
    證：
  (一)附表一編號一部分，業據證人陳金明於偵查中結證稱：「95
    年12月16日伊以所有之0000000000門號之行動電話與被告聯
    絡，電話中所謂『你那邊有沒有工人』是指安非他命，而『
    家裡後面』則指邱顯漢住處後面，此次是被告與伊交易，交
    易金額新臺幣（下同）1,000元。同年月27日伊亦以相同電
    話與被告聯絡購買安非他命，伊是至國泰大樓與被告碰面，
    此次也是買1,000元。」等語明確（96年度偵字第526號卷第
    16 頁）。
  (二)附表一編號二部分，業據證人黃一芳於偵查中結證稱：「95
    年12月16日伊以所有之0000000000門號之行動電話與被告聯
    絡購買安非他命，電話中所謂『去他家』是指邱顯漢住處，
    此次被告賣伊1,000元安非他命，有交易成功。96年1月1日
    伊以上揭門號電話與被告聯絡購買安非他命，電話中所謂『
    幾個朋友』是指安非他命1,000元、2,000元，此次伊購得1,
    000元安非他命。」等語明確（96年度偵字第526號卷第17
    頁）。
  (三)附表一編號三部分，業據證人洪得翔於偵查中結證稱：「95
    年12月20日伊以所有之0000000000門號之行動電話與被告聯
    絡，電話中所謂『2瓶啤酒』是指安非他命，此次伊有購得
    2,000元安非他命。同年月21日伊以上揭門號行動電話與被
    告聯絡購買安非他命，伊買1,000元，有交易成功，是在正
    一大賣場前交易。」等語明確（96年度偵字第526號卷第18
    頁）。
  (四)附表一編號四部分，業據證人林健煌於警詢中證稱：「95年
    12月13日伊以公用電話與被告聯絡購買毒品，當天伊至方塊
    城遊藝場向被告購買安非他命1,000元。同年月16日伊以00-
    0000000號家用電話與被告聯絡購毒，此次伊至玉里鎮○○
    路新光人壽大樓旁之統一超商向被告購買安非他命1,000元
    。同年月22日伊以上揭家用電話與被告聯絡購毒，因當天伊
    不方便出門，故請被告至伊住處樓下民生街，伊以繩子接袋
    子內放1,000元垂降到樓下，被告再將安非他命放入取出
    1,000 元，伊再將繩子拉上來，有完成交易等語明確，均核
    與卷附通訊監察譯文相符（玉警刑字第09630000122號卷第
    71、76 、80、82、87、88、97至99、101頁）。
  (五)綜上，事證明確，被告犯行堪以認定，應予依法論科。
二、論罪科刑之理由
  (一)核被告所為，係犯毒品危害防制條例第4條第2項之販賣第二
    級毒品罪。被告販賣前持有安非他命之低度行為，應為販賣
    之高度行為所吸收，不另論罪。
  (二)被告先後多次販賣毒品犯行，均在95年7月1日修正刑法公佈
    後為之，犯意各別，手段互殊，應予分論併罰。
  (三)被告有事實欄所載之犯罪科刑執行情形，有臺灣高等法院被
    告前案紀錄表乙份在卷可稽，其於徒刑執行完畢，5年以內
    故意再犯本件有期徒刑以上之罪，為累犯，除無期徒刑部分
    不得加重外，應依刑法第47條第1項規定加重其刑
  (四)原審對被告論罪科刑，固非無見。惟查，原審另論被告於95
    年12月19、22、28日販賣第二級毒品予黃一芳，及同年12月
    12日下午4時許販賣第二級毒品予楊文山，尚有未洽（詳後
    述）。且論邱顯漢、廖龍煌與被告為共犯，及對被告多次販
    賣毒品犯行，論以集合犯，均有未當。被告上訴否認犯罪，
    固無理由，惟原判決既有可議，即應予撤銷改判。
  (五)爰審酌被告不惟自身沾染吸毒惡習，現正執行觀察勒戒中，
    更為暴利所誘，竟從事毒品販賣，助長毒品蔓延，擴大毒品
    危害，對社會造成之危害重大，並斟酌被告販賣毒品之次數
    、數量、所獲得不法報酬，犯後態度等一切情狀，分別量處
    如主文所示之刑，並定應執行刑，以資懲儆。
  (六)被告販賣毒品所得10,000元，應依毒品危害防制條例第19條
    第1項之規定沒收之，如全部或一部不能沒收時，以其財產
    抵償之。另扣案之0000000000門號行動電話1支（內含ＳＩ
    Ｍ卡1枚），係被告被告所有，業據被告供承在卷，且供聯
    絡販賣安非他命之用，有通訊監察譯文可佐，自應依同條例
    第19條第1項之規定沒收之。
參、無罪部分
一、公訴意旨另以：被告甲○○於附表二所示之時地，以附表二
    所示之金額販賣予附表二所示之人，因認被告該部分亦犯毒
    品危害防制條例第4條第2項之販賣第二級毒品罪嫌。
二、按犯罪事實應依證據認定之，無證據不得推定其犯罪事實，
    又不能證明被告犯罪者，應諭知無罪之判決，刑事訴訟法第
    154條第2項、第301條第1項分別定有明文。又認定不利於被
    告之事實，須依積極證據，苟積極證據不足為不利於被告事
    實之認定，即應為有利於被告之認定，更不必有何有利之證
    據（最高法院30年台字第816號判例參照）。又認定犯罪事
    實，所憑之證據，雖不以直接證據為限，間接證據亦包括在
    內，然無論直接或間接證據，其為訴訟上之證明，須於通常
    一般之人均不致於有所懷疑，而得確信其為真實之程度者，
    始得據之為有罪之認定，倘其證明尚未達到此一程度，而有
    合理性懷疑之存在時，即無從為有罪之認定，根據「罪證有
    疑，利於被告」之證據法則，即不得遽為不利於被告之認定
    （最高法院76年台上字第4986號判例參照）。
三、公訴人認被告涉犯該部分犯行，無非以證人黃一芳、楊文山
    之證詞為據。訊據被告堅詞否認有該部分犯行，辯稱：並未
    於該等時地，販賣毒品等語。經查：
  (一)附表二編號一部分，證人黃一芳於偵訊中結證稱：「…95年
    12月19日伊以0000000000門號門號行動電話與邱顯漢聯絡購
    買安非他命，伊買1,000元，有交易成功，是邱顯漢女友交
    付安非他命予伊，電話中所謂『明天好嗎？』是指錢明天再
    給邱顯漢。」等語（96年度偵字第526號卷卷第17頁)，另核
    對上開監聽譯文內容，亦僅有證人黃一芳與邱顯漢之對答，
    有監聽譯文在卷可稽（玉警刑字第09630000122號卷第81頁
    ），足證被告並未於該時地與證人黃一芳接洽毒品買賣事宜
    ，亦未交付毒品。至於附表二編號二部分，證人黃一芳於偵
    訊中結證稱：「…95年12月22日伊以0000000000門號行動電
    話與邱顯漢聯絡購買安非他命，電話中所謂『你那邊有無工
    作』是指有無安非他命，伊與邱顯漢在玉里鐵路的橋下碰面
    ，伊有買到。」等語（96年度偵526號卷第17頁)，經核對上
    開監聽譯文內容，亦係證人黃一芳與邱顯漢之對答，有監聽
    譯文在卷可稽（玉警刑字第09630000122號卷第81頁），足
    證被告並未於該等時地與證人黃一芳接洽毒品買賣事宜，亦
    未交付毒品。且公訴人起訴書所指被告該2次，業經蒞庭檢
    察官加以減縮（原審卷第64頁），雖證人陳金明於偵查中結
    證稱：「伊是透過被告認識廖龍煌，才向廖龍煌購毒，又因
    廖龍煌與邱顯漢同住，而被告亦常至邱顯漢住處出出入入，
    故購毒地點都約在邱顯漢住處後面。」等語（96年度偵526
    號卷第15頁)；證人黃一芳於偵查中結證稱：「95年12月11
    日伊撥打被告電話欲購買毒品，但被告要伊找邱顯漢。」等
    語（96年度偵526號卷第17頁)；證人洪得翔於偵查中結證稱
    ：「95年12月12日伊撥打三通電話給被告，欲購買安非他命
    ，因伊與邱顯漢不熟，故透過被告購買，但此次未買到。」
    等語（96年度偵526號卷第18頁)，然並無證據證明被告與邱
    顯漢、廖龍煌就販賣安非他命乙事，有犯意聯絡及行為分擔
    ，且該2次犯行，依前所述，係邱顯漢所為，自難令被告負
    責，因公訴人已減縮該2次犯行，本院自毋庸另為無罪判決
    之諭知。
  (二)附表二編號三部分，證人黃一芳於偵訊中結證稱：「…伊與
    邱顯漢在玉里鐵路的橋下碰面，伊有買到。95年12月28日伊
    以公共電話與邱顯漢聯絡，伊至邱顯漢住處後門，有購得1,
    000元安非他命。」等語（96年度偵字第526號卷第17頁)，
    係證人黃一芳撥打邱顯漢之行動電話向邱顯漢購買毒品，有
    監聽譯文在卷可稽（玉警刑字第09630000122號卷第82頁）
    ，足證被告並未於該等時地與證人黃一芳接洽毒品買賣事宜
    ，亦未交付毒品。
  (三)附表二編號四部分，證人楊文山於警訊時雖證稱：「…有於
    95 年12月12日下午4時許，向被告購買安非他命。」等語（
    玉警刑字第0963000264號卷第36頁），惟經核對該次監聽譯
    文內容，僅記載：「A（甲○○）：你打電話他有接了嗎？B
    （楊文山）：都沒有接呢! A：沒接喔! 」、「A：我在旁邊
    這裡。B：好、好。」（玉警刑字第0963000264號卷第41頁
    ，並未見有何買賣安非他命之明語或暗語，要難僅憑上開電
    話之內容即遽認被告有販賣安非他命予證人楊文山。
  (四)綜上，不能證明被告有如附表二所示販賣第二級毒品之犯行
    ，不能證明被告犯罪，自應就該2次犯行，另為諭知無罪之
    判決。
據上論斷，應依刑事訴訟法第369條第1項前段、第299條第1項前
段、第301條第1項，毒品危害防制條例第4條第2項、第19條第1
項，刑法第11條前段、第47條第1項、第51條第5款，判決如主文
。
本案經檢察官乙○○到庭執行職務
中　　華　　民　　國　　96　　年　　8 　　月　　28　　日
                  審判長法  官  謝志揚
　　　　　　　　　      法  官  蔣有木
　　　　　　　　　　　  法  官  湯文章
上列正本證明與原本無異。
如對本判決不服，應於送達後10日內，向本院提出上訴狀。（應
抄附繕本）
                        書記官  李德霞
中　　華　　民　　國　　96　　年　　8 　　月　　28　　日
附錄本判決論罪之法律條文：
毒品危害防制條例第4條第2項：
製造、運輸、販賣第二級毒品者，處無期徒刑或七年以上有期徒
刑，得併科新臺幣七百萬元以下罰金。
毒品危害防制條例第19條第1項：
犯第四條至第九條、第十二條、第十三條或第十四條第一項、第
二項之罪者，其供犯罪所用或因犯罪所得之財物，均沒收之，如
全部或一部不能沒收時，追徵其價額或以其財產抵償之。
